【裁判字號】    97,訴,3549
【裁判日期】    971023
【裁判案由】    毒品危害防制條例
【裁判全文】
臺灣板橋地方法院刑事判決              97年度訴字第3549號
公  訴  人  臺灣板橋地方法院檢察署檢察官
被      告  甲○○
上列被告因違反毒品危害防制條例案件，經檢察官提起公訴（97
年度毒偵字第6181號），本院於準備程序進行中，被告就被訴之
事實為有罪之陳述，經告知被告簡式審判程序之旨，並聽取當事
人之意見後，裁定進行簡式審判程序，判決如下：
  主  文
甲○○施用第一級毒品，累犯，處有期徒刑柒月。
    事  實
一、甲○○有妨害自由案件前科，其前於民國89年間因施用毒品
    案件，經本院於同年1 月22日以89年度毒聲字第519 號裁定
    送勒戒處所觀察、勒戒後，認無繼續施用毒品傾向，於同年
    2 月10日釋放，經臺灣板橋地方法院檢察署檢察官於同日以
    89年度毒偵字第781 號為不起訴處分確定，於同年2 月21日
    執行期滿，又於94年間因違反毒品危害防制條例施用毒品案
    件，經本院於94年6 月10日以94年度訴字第527 號判處有期
    徒刑6 月，於94年6 月27日確定，於94年9 月13日易科罰金
    執行完畢，復於94年間因違反毒品危害防制條例施用毒品案
    件，經本院於94年7 月31日以94年度簡字第3310號判處有期
    徒刑3 月，於94年9 月15日撤回本院94年度簡上字第516 號
    上訴確定，於95年4 月3 日易科罰金執行完畢。詎其仍不知
    悔改，復基於施用第一級毒品海洛因之犯意，於97年5 月26
    日下午某時，在臺北縣中和市○○路41巷4 號住處，將該毒
    品置於注射針筒內，以注射針筒將第一級毒品海洛因注射入
    體內之方式，施用該毒品海洛因1 次後，將該注射針筒丟棄
    ，旋於翌日下午2 時40分許，在臺北縣永和市○○路、秀朗
    路1 段路口，因交通違規為警攔查，經其同意為警採集尿液
    檢體送驗後，而查悉上情。
二、案經臺北縣政府警察局永和分局報請臺灣板橋地方法院檢察
    署檢察官偵查起訴。
    理  由
一、程序部分：按除被告所犯為死刑、無期徒刑、最輕本刑為三
    年以上有期徒刑之罪或高等法院管轄第一審案件者外，於第
    一次審判期日前之準備程序進行中，被告先就被訴事實為有
    罪之陳述時，審判長得告知被告簡式審判程序之旨，並聽取
    當事人、代理人、辯護人及輔佐人之意見後，裁定進行簡式
    審判程序，刑事訴訟法第273 條之1 第1 項定有明文。經核
    ，本件被告甲○○所犯係死刑、無期徒刑、最輕本刑為三年
    以上有期徒刑以外之罪，其於準備程序中就被訴事實為有罪
    之陳述，經法官告知簡式審判程序之旨，並聽取公訴人、被
    告之意見後，本院爰依首揭規定，合議裁定由受命法官獨任
    進行簡式審判程序，合先敘明。
二、訊據被告於警詢、偵查及本院審理時均坦承前揭犯罪事實不
    諱，又其為警查獲後，於97年5 月27日下午2 時8 分許，經
    採集其尿液檢體，送由臺灣檢驗科技股份有限公司以酵素免
    疫分析法初步檢驗，呈鴉片類陽性反應，復經氣相層析質譜
    儀法確認，亦有嗎啡（24014ng/ml）、可待因（3754 ng/ml
    ）等陽性反應，有該公司同年6 月10日濫用藥物尿液檢驗報
    告附卷得佐。按海洛因經注射或吸入人體後，約百分之80於
    24小時內自尿中排出，一般而言，尿液中能否驗出嗎啡陽性
    反應與其投與量、投與途徑、採尿時間、個人體質及檢測方
    法之靈敏度有關，國外曾有文獻報導注射6 毫克之海洛因鹽
    酸鹽，其代謝物嗎啡之平均可檢出時限約為26小時，業經行
    政院衛生署藥物食品檢驗局於81年9 月8 日以藥檢1 字第81
    14885 號函述綦詳。查目前之尿液檢體毒品反應鑑驗方法，
    以氣相層析質譜儀法最為精確，並可排除服用藥物導致毒品
    偽陽性反應之可能性，再參諸海洛因係嗎啡經化學合成之半
    人工合成品，其毒性倍於嗎啡，其施打或吸食後，經人體代
    謝作用而分解成毒性較低之嗎啡，而於尿液中被檢測出，故
    吸食或施打海洛因或嗎啡在尿液中均以嗎啡形態被檢測出，
    此為本院職務上已知之事實，並經行政院衛生署藥物食品檢
    驗局上揭函文敘明無誤，且觀以目前一般常見施用之第一級
    毒品為海洛因，甚少或甚至未見有施用鴉片或嗎啡者，足徵
    被告施用之第一級毒品應為海洛因，堪為認定。茲本件被告
    尿液檢體經以氣相層析質譜儀法確認，鑑出被告尿液確有嗎
    啡陽性反應，是可確信被告於採集尿液檢體前約於26小時內
    扣除為警查獲後被告不可能施用毒品期間內之某時，確曾施
    用第一級毒品海洛因。承上所述，被告之前揭自白，應合於
    事實。
三、按施用第一級毒品為犯罪行為，毒品危害防制條例第10條第
    1 項定有處罰明文。故施用第一級毒品者，依前揭規定本應
    科以刑罰。惟基於刑事政策，對合於一定條件之施用者，則
    依同條例第20條、第23條之規定，施以觀察、勒戒及強制戒
    治之保安處分。同條例於92年7 月9 日修正公布，自93 年1
    月9 日施行，其中第20條、第23條將施用毒品之刑事處遇程
    序，區分為「初犯」及「5 年內再犯」、「5 年後再犯」。
    依其立法理由之說明：「初犯」經觀察、勒戒或強制戒治後
    ，應為不起訴處分或不付審理之裁定；經觀察、勒戒或強制
    戒治執行完畢釋放後，「5 年內再犯」者，因其再犯率甚高
    ，原實施之觀察、勒戒及強制戒治既已無法收其實效，爰依
    法追訴或裁定交付審理。至於經觀察、勒戒或強制戒治執行
    完畢釋放後，「5 年後再犯」者，前所實施之觀察、勒戒或
    強制戒治已足以遮斷其施用毒品之毒癮，為期自新及協助其
    斷除毒癮，仍適用「初犯」規定，先經觀察、勒戒或強制戒
    治之程序。從而依修正後之規定，僅限於「初犯」及「5 年
    後再犯」2 種情形，始應先經觀察、勒戒或強制戒治程序。
    倘被告於5 年內已再犯，經依法追訴處罰，縱其第3 次（或
    第3 次以上）再度施用毒品之時間，在初犯經觀察、勒戒或
    強制戒治執行完畢釋放5 年以後，已不合於「5 年後再犯」
    之規定，且因已於「5 年內再犯」，顯見其再犯率甚高，原
    實施觀察、勒戒或強制戒治，已無法收其實效，即應依該條
    例第10條處罰，最高法院95年度第7 次刑事庭會議決議可資
    參照。查被告前於89年間因施用毒品案件，經本院於同年1
    月22日以89年度毒聲字第519 號裁定送勒戒處所觀察、勒戒
    後，認無繼續施用毒品傾向，於同年2 月10日釋放，經臺灣
    板橋地方法院檢察署檢察官於同日以89年度毒偵字第781 號
    為不起訴處分確定，於同年2 月21日執行期滿，又於94年間
    因違反毒品危害防制條例施用毒品案件，經本院於94年6 月
    10日以94年度訴字第527 號判處有期徒刑6 月，於94年6 月
    27日確定，於94年9 月13日易科罰金執行完畢，復於94年間
    因違反毒品危害防制條例施用毒品案件，經本院於94年7 月
    31日以94年度簡字第3310號判處有期徒刑3 月，於94年9 月
    15日撤回本院94年度簡上字第516 號上訴確定，於95年4 月
    3 日易科罰金執行完畢，有臺灣高等法院被告前案紀錄表在
    卷可徵。綜上所見，本件被告施用前述毒品之犯行，即應依
    法究責，其事證業臻明確，業堪認定，應依法論科。
四、核被告所為，係犯毒品危害防制條例第10條第1 項之施用第
    一級毒品罪。其施用該毒品，衡情，應有持有該毒品之行為
    ，惟其持有之低度行為，當為其施用之高度行為所吸收，不
    另論罪。查其於94年間因違反毒品危害防制條例施用毒品案
    件，經本院於94年6 月10日以94年度訴字第527 號判處有期
    徒刑6 月，於94年6 月27日確定，於94年9 月13日易科罰金
    執行完畢，又於94年間因違反毒品危害防制條例施用毒品案
    件，經本院於94年7 月31日以94年度簡字第3310號判處有期
    徒刑3 月，於94年9 月15日撤回本院94年度簡上字第516 號
    上訴確定，於95年4 月3 日易科罰金執行完畢，亦有上述被
    告前案紀錄表在卷可徵，其於徒刑執行完畢後5 年內，故意
    再犯本件有期徒刑以上之罪，為累犯，應依刑法第47條第1
    項規定，加重其刑。本件執行公訴檢察官具體求處有期徒刑
    7 月，本院爰審酌其於受觀察、勒戒後，猶另萌施用毒品之
    犯意，再犯本罪，顯見其戒除毒癮之意志薄弱，且未衷心悛
    悔，漠視法令之禁制，恣意濫用藥品，其行為甚為可訾，惟
    尚知坦承犯行，兼衡其本件施用毒品種類、次數、尿液檢體
    毒品反應指數、手段、素行、坦承犯行，及其現罹患肝硬化
    、肝惡性腫瘤、懼曠症伴恐慌發作等疾病（有在卷之行政院
    衛生署雙和醫院診斷證明書為證）等一切情狀，茲量處如主
    文所示之刑。
據上論斷，應依刑事訴訟法第273 條之1 第1 項、第299 條第1
項前段，毒品危害防制條例第10條第1 項，刑法第11條前段、第
47條第1 項，判決如主文。
本案經檢察官黃佳權到庭執行職務。
中    華    民    國    97    年    10    月    23    日
                    刑事第一庭  法  官  朱敏賢
上列正本證明與原本無異。
如不服本判決，應於送達後10日內敘明上訴理由，向本院提出上
訴狀。
                                書記官  李郁禎
中    華    民    國    97    年    10    月    23    日
附錄本案論罪科刑法條：
毒品危害防制條例第10條：
施用第一級毒品者，處六月以上五年以下有期徒刑。


司法院資訊處製作；財團法人民間司法改革基金會備份。
